【裁判字號】    99,交聲,2996
【裁判日期】    990730
【裁判案由】    聲明異議
【裁判全文】
臺灣臺中地方法院交通事件裁定        99年度交聲字第2996號
原處分機關  交通部公路總局臺中區監理所臺中市監理站
異  議  人
即受處分人  甲○○
上列異議人因違反道路交通管理處罰條例案件，對於交通部公路
總局臺中區監理所臺中市監理站九十九年七月二十日所為之處分
（裁監稽違字第裁61-GF0000000號）聲明異議，本院裁定如下：
    主  文
異議駁回。
    理  由
一、原處分機關交通部公路總局臺中區監理所臺中市監理站係以
    ：異議人即受處分人（下稱異議人）甲○○於民國九十九年
    六月七日中午十二時許，駕駛車牌號碼VPH─322號普通輕型
    機車，在臺中市○○路與崇德路交岔路口處，因「機車未依
    兩段式左轉」之違規事由，為臺中市警察局第二分局警備隊
    員警查獲，以中縣警交字第GF0000000號舉發違反道路交通
    管理事件通知單當場舉發。異議人於應到案期限內申訴，經
    原舉發單位查復後仍有不服，本站遂於九十九年七月二十日
    依違反道路交通管理處罰條例第四十八條第一項第二款、第
    六十三條第一項第一款規定，以裁監稽違字第裁61-GF00000
    00號違反道路交通管理事件裁決書裁處罰鍰新臺幣六百元，
    並記違規點數一點。
二、聲明異議意旨略以：伊依綠燈行駛，不知有違兩段式左轉，
    伊依箭頭綠燈直行及右轉燈號前進行駛至道路中段時，箭頭
    綠燈左轉燈號又再度亮起而可左轉，伊見左轉燈亮遂臨時起
    意按左轉燈號行駛，伊有依燈號兩段式左轉等語。
三、按機慢車兩段左轉標誌，用以告示左轉汽缸總排氣量未滿五
    五０立方公分機器腳踏車或慢車駕駛人應遵照號誌指示，在
    號誌顯示允許直行時先行駛至右前方路口之左轉待轉區等待
    左轉，俟該方向號誌顯示允許直行後，再行續駛，以兩段方
    式完成左轉；機器腳踏車行駛至交岔路口，其轉彎，應依標
    誌或標線之規定行駛，道路交通標誌標線號誌設置規則第六
    十五條及道路交通安全規則第九十九條第二項分別定有明文
    。又汽車（包含機器腳踏車）駕駛人轉彎時，不依標誌、標
    線、號誌指示者，處新臺幣六百元以上一千八百元以下罰鍰
    ，並記違規點數一點，道路交通管理處罰條例第四十八條第
    一項第二款及第六十三條第一項第一款亦分別著有明文。道
    路交通管理處罰條例所用名詞「車輛」，係指在道路上以原
    動機行駛之汽車（包含機器腳踏車）或以人力、獸力行駛之
    車輛，而道路交通安全規則所用名詞「汽車」，係指在道路
    上不依軌道或電力架線而以原動機行駛之車輛（包含機器腳
    踏車），道路交通管理處罰條例第三條第八款、道路交通安
    全規則第二條第一項第一款均定有明文。
四、經查：
  (一)本件異議人甲○○於上開時間，騎乘車牌號碼VPH─322號普
    通輕型機車，在臺中市○○路與崇德路口處，因未依兩段方
    式左轉之違規，經臺中市警察局第二分局警備隊員警以中市
    警交字第GF0000000號舉發違反道路交通管理事件通知單當
    場舉發，異議人提出申訴，經原處分機關向原舉發機關臺中
    市警察局第二分局查詢，經原舉發機關函覆稱：「經查本案
    舉發員警稱：九十九年六月七日十二時三十六分許，在臺中
    市○區○○路與崇德路口，見VPH─322號輕機車沿三民路未
    依兩段式左轉崇德路方向行駛（該路段三民路上設有機慢車
    兩段式左轉標誌），當場將該VPH─322號輕機車駕駛甲○○
    攔查，並告知該駕駛違規事實，依違反道路交通管理處罰條
    例當場舉發。該路段三民路欲左轉崇德路，應依現場標誌、
    標線指示沿三民路至錦南街待轉區待轉，再往崇德路方向直
    行行駛。本案違規事實均由舉發員警親眼目睹，當場舉發並
    無不當。（檢附違規地點三民路上設置機慢車兩段式左轉標
    誌、標線照片一張、舉發員警繪製現場簡易圖一張）」等情
    ，有臺中市警察局九十九年六月七日中市警交字第GF000000
    0舉發違反道路交通管理事件通知單、臺中市警察局第二分
    局九十九年六月二十五日中分二警交字第09900170078號函
    各一紙附卷可稽。異議人亦不否認其有於直行、右轉與左轉
    彎箭頭綠燈同亮時，沿臺中市○○路左轉崇德路方向行駛之
    行為，此觀諸本件聲明異議狀之記載即明，准此，足認異議
    人於上揭時地騎乘上開普通輕型機車左轉時，確有未經兩段
    式左轉，而逕自由三民路直接左轉崇德路之事實無疑。
  (二)此外，按箭頭綠燈表示僅准許車輛依箭頭指示之方向行駛；
    機慢車兩段左轉標誌，用以告示左轉汽缸總排氣量未滿五五
    ０立方公分機器腳踏車或慢車駕駛人應遵照號誌指示，在號
    誌顯示允許直行時先行駛至右前方路口之左轉待轉區等待左
    轉，俟該方向號誌顯示允許直行後，再行續駛，以兩段方式
    完成左轉。本標誌設於實施機慢車兩段左轉路口附近顯明之
    處，並配合劃設機慢車左轉待轉區○○○道路交通標誌標線
    號誌設置規則第二０六條第二款第一目、第六十五條分別規
    定甚明。查臺中市○○路左轉崇德路，於該路口前（三民路
    上）確設置有「機慢車兩段左轉」標誌一面，此觀諸卷附舉
    發員警楊建杰提供之三民路與崇德路交岔路口現場照片二幀
    所攝內容即明。次查異議人甲○○所騎乘之車號VPH─322號
    普通輕型機車為汽缸總排氣量四十九立方公分，未滿五五０
    立方公分之機器腳踏車，亦有車號查詢輕型機車車籍資料一
    紙在卷足參。揆諸前揭規定，異議人騎乘總排氣量未滿五五
    ０立方公分之上開機器腳踏車，沿臺中市○○路欲左轉崇德
    路，應在三民路上之號誌顯示允許直行時先行駛至右前方錦
    南街口之左轉待轉區等待左轉，俟該方向號誌顯示允許直行
    後，再行續駛崇德路，以兩段方式完成左轉。此外，為維繫
    道路行車秩序，保障機慢車駕駛人不致因與非機慢車之其他
    車輛搶道造成人身安全傷害，道路交通安全規則第九十九條
    第二項乃規範機車行駛至交岔路口之轉彎方式。而吾國目前
    道路設有「機慢車兩段左轉」標誌之路口已日趨普遍，機車
    應為兩段式左轉之觀念更廣為大眾傳播媒體所宣導，異議人
    自難諉稱不知，是異議人具狀所辯，尚屬無據。從而，原處
    分機關以異議人有「不依標誌、標線、號誌指示」之違規事
    實，依道路交通管理處罰條例第四十八條第一項第二款、第
    六十三條第一項第一款裁處罰鍰新臺幣六百元，並記違規點
    數一點，於法並無違誤或不當之處。本件異議人之異議為無
    理由，應予駁回。
據上論斷，應依道路交通管理處罰條例第八十七條第二項、道路
交通案件處理辦法第十九條，裁定如主文。
中    華    民    國    99    年    7     月    30    日
                  交通法庭  法  官  陳思成
上正本證明與原本無異。
如不服本裁定，應於送達後五日內，向本院提出抗告狀。
                            書記官  陳淑華
中    華    民    國    99    年    7     月    30    日

司法院資訊處製作；財團法人民間司法改革基金會備份。
